---
title: "Data Visualization with R"
author: "Tepe"
date: "2023-04-29"
output: html_document
---

```{r setup, include=FALSE}
knitr::opts_chunk$set(echo = TRUE)
library(ggplot2)
```

## Belajar Data Visualization with R

- Untuk melakukan data visualisasi pada R, kita bisa menggunakan `ggplot2` plot yang dimana itu merupakan sebuah tools untuk mengubah data menjadi plot

- Kita juga tidak bisa rely pada data viz saja, tetapi kita bisa menggunakan **data transformation** seperti:
  - select important variables
  - filter data
  - membuat fitur baru
  - membuat summary stats
  - dll

- Lalu, pada proses explore ini kita juga bisa melakukan proses Exploratory Data Analysis, yang dimana kita combine visualisasi dan data transformation untuk mencari sebuah **insight** dari data yang dimiliki

Untuk membuatnya pun cukup simple, bahkan jauh lebih mudah daripada menggunakan `matplotlib` punya Python!!!

```
ggplot(data = <DATA>) + 
  <GEOM_FUNCTION>(mapping = aes(<MAPPINGS>))
```

### Simple Exercise

- Run `ggplot(data = mpg)` apa yang terjadi? Blank canvas

- Berapa banyak rows pada `mpg`? Berapa banyak cols nya? Kita bisa pake function `dim(nama_data)`

```{r}
dim(mpg)
```

- Apa deskripsi data `drv`? Kita bisa pakai function `?mpg` --> tipe drive train, front wheel, rear wheel, 4wd

- Buat Scatter Plot `hwy` vs `cyl`

```{r}
ggplot(data = mpg) +
  geom_point(mapping = aes(x = hwy, y = cyl))
```

- Apa yang terjadi pada Scatter plot `class` vs `drv`? kenapa plot nya not useful? Karena kita nge compare data categorical dengan numerical

```{r}
ggplot(data = mpg) +
  geom_point(mapping = aes(x = class, y = drv))
```

## Lanjut Plotting

- Untuk mengecek tipe data dari masing - masing cols ada banyak caranya, tetapi yang menarik kita bisa menggunakan `sapply`

```{r}
sapply(mpg, class)
```

- Setelah itu kita juga bisa menggunakan Facets untuk membuat subplot

```{r}
ggplot(data = mpg) + 
  geom_point(mapping = aes(x = displ, y = hwy)) + 
  facet_wrap(~ class, nrow = 2)
```

- Jika ingin membuat subplot dari dua variable saja, kita bisa menggunakan `~`

```{r}
ggplot(data = mpg) +
  geom_point(mapping = aes(x = displ, y = hwy)) +
  facet_wrap(drv ~ cyl)
```

- Jika kita membuat subplot dan dua variabel tersebut adalah bernilai **continuous**, maka nanti subplot nya akan panjang

```{r}
ggplot(data = mpg) +
  geom_point(mapping = aes(x = displ, y = hwy)) +
  facet_wrap(cty ~ cyl)
```

- Kita juga bisa combine scatterplot dengan lineplot dalam satu plot yang sama

```{r}
ggplot(data = mpg, mapping = aes(x = displ, y = hwy)) +
  geom_point() + 
  geom_smooth()
```

- Selain itu, kita juga bisa membuat Counting plot di `ggplot`

```{r diamonds, echo=FALSE}
ggplot(data = diamonds) + 
  geom_bar(mapping = aes(x = cut))
```