---
title: "Data Wrangling"
author: "Tepe"
date: "2023-05-01"
output: html_document
---

```{r setup, include=FALSE}
knitr::opts_chunk$set(echo = TRUE)
library(tidyverse)
library(lubridate)
library(nycflights13)
```

## Tibbles

"tibbles" adalah data frame, tetapi di tweak agar make life a little easier. Kalau di buku ini bilang kenapa pakai **tibble** instead yang lain, karena agar kita menggunakan library `tidyverse` lebih mudah.

### Creating tibbles

Semisal kalau kita sudah punya data terus ingin kita convert jadi tibble cukup gunakan `as_tibble()`

```{r}
as_tibble(iris)
```

Atau semisal kalau ingin membuatnya dari scratch, kita bisa menggunakan `tibble()`

```{r}
tibble(
  x = 1:5,
  y = 1,
  z = x ^ 2 + y
)
```

Lalu menariknya adalah perbedaan dari `data.frame()` daripada `tibble()` adalah tibble tidak pernah mengubah tipe data dari input (e.g. tidak pernah converts string menjadi factors), tidak pernah mengganti nama variables nya, dan tidak pernah membuat row names (?)

Lalu pada tibble kita bisa membuat nama columns dengan **nama yang nyeleneh atau non-syntatic names**

```{r}
tb <- tibble(
  `:)` = "smile", 
  ` ` = "space",
  `2000` = "number"
)
tb
```

Lalu ada juga yang namanya `tribble()` yaitu **transposed tibble** merupakan customised untuk data entry. ex:

```{r}
tribble(
  ~x, ~y, ~z,
  #--|--|----
  "a", 2, 3.6,
  "b", 1, 8.5
)
```

## Tibbles vs data.frame

Ada dua perbedaan antara tibble vs `data.frame` yaitu: **printing dan subsetting**

### Printing

Kalau pake tibble hanya mengeluarkan output 10 rows pertama dan menampilkan seluruh columns yang fit on screen. Yang dimana ini berguna ketika kita memiliki data yang besar.

```{r}
tibble(
  a = lubridate::now() + runif(1e3) * 86400,
  b = lubridate::today() + runif(1e3) * 30,
  c = 1:1e3,
  d = runif(1e3),
  e = sample(letters, 1e3, replace = TRUE)
)
```

Alasan kenapa tibbles dibuat adalah agar kita tidak overwhelm dengan output di console ketika kita print data frames yang besar!!!

Sebenernya kita bisa mainkan parameter pada tibble untuk nge output jumlah baris dan kolom nya berapa

Atau, kita bisa menggunakan function `View()`

```{r}
nycflights13::flights %>%
  View()
```

### Subsetting

Jika kita ingin extract data / value dari single variable atau column, kita bisa menggunakan `$` dan `[[`. Perbedaannya `[[` bisa extract by name atau position sedangkan `$` hanya bisa extract by name. Contoh:

```{r}
df <- tibble(
  x = runif(5),
  y = rnorm(5)
)

# Extract by name using dollar sign
df$x

# Extract by name using bracket kotak
df[["x"]]

# Extract by position
df[[1]]
```

Kita juga bisa menggunakan pipe ketika extract data, cukup menggunakan special placeholder `.`

```{r}
df %>% .$x

df %>% .[["x"]]
```

## Data Import

Untuk melakukan read data, kita bisa menggunakan library `readr` yang merupakan core dari library `tidyverse`.

Function read data yang paling sering digunakan di R adalah:

- `read_csv()` --> comma delimited files

- `read_csv2()` --> semicolon separated files

- `read_tsv()` --> tab delimited files

- `read_delim()` --> files with any delimiter

- `read_fwf()` --> fixed with files

- `read_log()` --> read Apache style log files

```
heights <- read_csv(<PATH_TO_FILE>)
```

Kita juga bisa langsung menggunakan `read_csv()` untuk inline csv file

```{r}
read_csv("a,b,c
1,2,3
4,5,6")
```

Selain itu, jika kita memiliki data yang tidak memiliki columns name kita bisa langsung pass cols name nya di `read_csv()`

```{r}
read_csv("1,2,3\n4,5,6", col_names = c("x", "y", "z"))
```

## Parsing Data Types (Vector)

Tujuan menggunakan parser adalah untuk kita convert data atau deal with different data types of input ke dalam bentuk yang kita inginkan. Parser yang sering digunakan di R:

- `parse_logical()` 

- `parse_integer()`

- `parse_double()` --> strict numeric

```{r}
parse_double("1.23")

parse_double("1,23", locale = locale(decimal_mark = ","))
```

- `parse_number()` --> flexible numeric 

```{r}
parse_number("$100")

parse_number("20%")

parse_number("It cost $123.45")
```

- `parse_character()` --> character encoding

- `parse_factor()` --> create factor

- `parse_datetime()` --> using ISO8601

```{r}
parse_datetime("2010-10-01T2010")

# If time is omitted, it will be set to midnight
parse_datetime("20101010")
```

- `parse_date()`

```{r}
parse_date("2010-10-01")
```

- `parse_time()`

```{r}
library(hms)
parse_time("01:10 am")

parse_time("20:10:01")
```

### Writing to a file

Untuk save data yang setelah kita olah, kita bisa simpan dalam bentuk `.csv` atau `.tsv`. Kita bisa menggunakan function `write_csv()`

```
write_csv(<NAMA_VAR_DATA>, <OUTPUT_NAME_FILE.csv>)
```

### Other types of data

Selain data yang sudah disebutkan di section atas, sebenarnya masih banyak data yang bisa digunakan di R, contohnya:

- **haven** untuk membaca SPSS, Stata, dan SAS

- **readxl** untuk membaca file excel

- **DBI** untuk membaca database seperti **RMySQL, RSQLite, RPostreSQL**, dll

- **jsonlite**

- **xml2**

## Tidy Data

Tidy data adalah sebuah proses membuat data kita menjadi bentuk yang konsisten dan lebih terorganisir. Tetapi proses ini itu membutuhkan effort.

Jika ingin membaca lebih detail tentang underlying theory dari Tidy Data bisa baca di link [berikut](https://www.jstatsoft.org/article/view/v059i10)

Terdapat "rules" untuk membuat dataset tidy:

1. Each variables must have its own column

2. Each observation must have its own row

3. Each value must have its own cell

### Case Study Tidy Data

Nanti kasih github nya

## Relational Data

Multiple tables of data itu disebut dengan **relational data**. Bentuk umum dari relational data adalah **RDBMS**.

Tentu karena kita membahas tentang Relational data, maka akan ada komponen **Keys**. Bentuk dari keys adalah:

- **Primary key**

- **Foreign key**

### Mutating joins

Join merupakan komponen yang penting dari relational data, karena kita bisa melakukan combine data dengan antar tabel. Join yang dipakai di R adalah:

- **Left Join**

- **Right Join**

- **Inner Join**

- **Full Join**

## Strings

Pada chapter ini akan belajar tentang basics string bekerja, bagaimana cara membuatnya, dan string manipulation.

### String basics

Untuk cara membuat string cukup simple, kita bisa menggunakan single quotes `'` atau double quotes `"`

```{r}
string1 <- "This is a string"
string2 <- 'If I want to include a "quote" inside a string, I use single quotes'
```

### String length

Untuk mengecek panjang dari sebuah strings, kita bisa menggunakan `str_length()`

```{r}
str_length(c("a", "R for data science", NA))
```

### Combining strings

Untuk combine dua atau lebih strings, bisa menggunakan `str_c()`

```{r}
str_c("R", "for", "Data", "Science", sep = " ")
```

### Subsetting string

Kita juga bisa melakukan extract which parts of string menggunakan `str_sub()`

```{r}
x <- c("Apple", "Banana", "Pear")
str_sub(x, 1, 3)

# negative numbers count backwards from end
str_sub(x, -3, -1)
```

Terus pada buku ini pada string nya, mainly akan bahas tentang regex manipulation. Tapi itu takes time, jadi di skip terlebih dahulu.

## Factors

Factors digunakan untuk categorical variables, yang dimana nilai nya udah fixed dan known set of possible values. Biasanya akan kepakai ketika kita akan membuat data Survey.

Data yang yang categorical (nominal) dan ordered categorical (ordinal). Sehingga kita bisa melakukan ordering

### Membuat factors

Semisal kita mau membuat variable untuk menyimpan month

```{r}
x1 <- c("Dec", "Apr", "Jan", "Mar")
```

Tetapi tidak bisa kita sort data nya sesuai dengan keinginan kita 
```{r}
sort(x1)
```

Maka, kita bisa fix problem tersebut menggunakan factor. Untuk membuat factor, kita bisa mengguakan list of the valid **levels**:

```{r}
month_levels <- c(
  "Jan", "Feb", "Mar", "Apr", "May", "Jun", 
  "Jul", "Aug", "Sep", "Oct", "Nov", "Dec"
)
```

Lalu, kita tinggal membuat factor

```{r}
y1 <- factor(x1, levels = month_levels)

sort(y1)
```

## Dates and times

### Creating date/times

Terdapat tiga tipe date/time:

- **date**. Tibble akan print sebagai `<date>`

- **time** within a day. Tibbel akan print sebagai `<time>`

- **date-time** merupakan date plus a time. Tibble akan print sebagai `<dttm>`

Kita bisa dapetin current date or date-time menggunakan `today()` atau `now()`

```{r}
today()

now()
```

Kita juga bisa membuat date/time dengan cara:

- From a string

- From individual date-time components

- From an existing date/time object

#### From string

Kita tinggal arange "y", "m", dan "d" sesuai dengan order yang kita inginkan

```{r}
ymd("2017-01-31")

mdy("January 31st, 2017")

dmy("31-Jan-2017")

ymd(20170131)
```

Selain menggunakan date, kita juga bisa menggunakan date-time. Untuk parsing nya kita tinggal tambahkan "h", "m", "s". Untuk default nya akan ter-parsing ke dalam bentuk `UTC`

```{r}
ymd_hms("2017-01-31 20:11:59")

mdy_hm("01/31/2017 08:01")
```

#### From individual components

Kita juga bisa membuat date-time dari data yang terdapat dari multiple columns. Contoh kita akan menggunakan data `flights` dan kita bisa menggunakan `make_date()` untuk membuat date dan `make_datetime()` untuk membuat date-times

```{r}
flights %>%
  select(year, month, day, hour, minute) %>%
  mutate(departure = make_datetime(year, month, day, hour, minute))
```

Untuk next nya kita akan menggunakan data berikut

```{r}
# function create datetime

make_datetime_100 <- function(year, month, day, time) {
  make_datetime(year, month, day, time %/% 100, time %% 100)
}

flights_dt <- flights %>%
  filter(!is.na(dep_time), !is.na(arr_time)) %>%
  mutate(
    dep_time = make_datetime_100(year, month, day, dep_time),
    arr_time = make_datetime_100(year, month, day, arr_time),
    sched_dep_time = make_datetime_100(year, month, day, sched_dep_time),
    sched_arr_time = make_datetime_100(year, month, day, sched_arr_time)
  ) %>%
  select(origin, dest, ends_with("delay"), ends_with("time"))

flights_dt
```

Enaknya menggunakan data datetime kita bisa melakukan visualisasi

```{r}
flights_dt %>%
  ggplot(aes(dep_time)) +
  geom_freqpoly(binwidth = 86400) # 86400 seconds = 1 day
```

Kita juga bisa mengambil data per day nya

```{r}
flights_dt %>%
  filter(dep_time < ymd(20130102)) %>%
  ggplot(aes(dep_time)) +
  geom_freqpoly(binwidth = 600) # 600 s = 10 minutes
```

#### From other types

Kita juga bisa melakukan switch antara date-time dan date, bisa mengguanakan `as_datetime()` dan `as_date()`

```{r}
as_datetime(today())

as_date(now())
```

### Getting components

Kita bisa mengambil individual komponen menggunakan `year()`, `month()`, `mday()` (day of the month), `yday()` (day of the year), `wday()` (day of the week), `hour()`, `minute()`, dan `second()`

Semisal kita ingin mengambil flights depart during the week

```{r}
flights_dt %>%
  mutate(wday = wday(dep_time, label = TRUE)) %>%
  ggplot(aes(x = wday)) +
    geom_bar()
```

Ternyata kita bisa menemukan pattern yang menarik jika kita melihat average departure delay by minute with the hours. Ternyata flights yang terbang di minutes 20-30 dan 50-60 memiliki nilai lower delays daripada yang lain!!!


```{r}
flights_dt %>%
  mutate(minute = minute(dep_time)) %>%
  group_by(minute) %>%
  summarise(
    avg_delay = mean(arr_delay, na.rm = TRUE),
    n = n()) %>%
  ggplot(aes(minute, avg_delay)) +
    geom_line()
```

#### Rounding

Pada datetime kita juga bisa menggunakan rounding ke nearby unit of time, function nya `floor_date()`, `round_date()`, dan `ceiling_date()`. Kalau round down pakai "floor", sedangkan round up pakai "ceiling".

### Time spans

Kita juga bisa melakukan arithmetic pada dates, mulai dari subtraction, addition, dan division. Kita bisa menggunakan tiga komponen/classes yang merepresentasikan time spans:

- **durations**, represent an exact number of seconds

- **periods**, represent human units like weeks and months

- **intervals**, represent a starting and ending point

Ex:
```{r}
# How old is Hadley?
h_age <- today() - ymd(19791014)

h_age
```